臺灣新北地方法院刑事判決
110年度金訴字第852號
公  訴  人  臺灣新北地方檢察署檢察官
被      告  林緯恆


上列被告因詐欺等案件，經檢察官提起公訴（110年度偵字第373
48號），本院合議庭以裁定進行簡式審判程序，判決如下：
    主  文
林緯恆共同犯洗錢罪，處有期徒刑貳月，併科罰金新臺幣壹萬元
，罰金如易服勞役，以新臺幣壹仟元折算壹日。
    事實及理由
一、本件犯罪事實及證據，除犯罪事實部分：㈠起訴書犯罪事實
    欄一、第1行至第2行「加入真實姓名年籍不詳之人所組成之
    詐欺集團」應更正為「於網路上結識某真實姓名、年籍不詳
    之成年女子」，㈡起訴書犯罪事實欄一、第3行、第4行之「
    該詐欺集團成員」、「該詐欺集團之成員」均應更正為「該
    名女子」，㈢起訴書犯罪事實欄一、第5行「犯罪所得去向」
    應補正為「犯罪所得之去向、所在」，㈣起訴書犯罪事實欄
    一、第6行「該詐欺集團之成員」應補正為「該名女子所屬
    詐欺集團之成員」，㈤起訴書犯罪事實欄一、第9行「被告上
    開帳戶」應補正為「林緯恆上開帳戶」，同行至第10行「林
    緯恆即依詐欺集團之指示將上開款項領出並轉交與詐欺集團
    之其他成員」應補正為「林緯恆即依該名女子之指示，於11
    0年4月23日凌晨0時9分許，在新北市○○區○○路00號全家便利
    商店五股五福店內，提領款項2萬元，並依該名女子之指示
    將款項放置於特定隱密地點而交付之，以此方式實際提領、
    傳遞詐欺犯罪所得，並隱匿該詐欺犯罪所得之去向、所在」
    ；證據部分除補充：㈠告訴人余治忠與詐欺集團成員之對話
    訊息截圖照片數幀，㈡被告林緯恆於本院審理時之自白外，
    餘均引用如附件檢察官起訴書之記載。
二、論罪科刑：　　
  ㈠按刑法之共同正犯，包括共謀共同正犯及實行共同正犯二者
    在內；祇須行為人有以共同犯罪之意思，參與共同犯罪計畫
    之擬定，互為利用他人實行犯罪構成要件之行為，完成其等
    犯罪計畫，即克當之，不以每一行為人均實際參與部分構成
    要件行為或分取犯罪利得為必要（最高法院96年度台上字第
    1882號判決意旨參照）。而共同正犯間，非僅就其自己實行
    之行為負其責任，並在犯意聯絡之範圍內，對於他共同正犯
    所實行之行為，亦應共同負責；且其犯意聯絡之表示，無論
    為明示之通謀或相互間有默示之合致，均不在此限（最高法
    院98年度台上字第2655號判決意旨參照）。是以共同正犯，
    在合同之意思內各自分擔犯罪行為之一部，相互利用他人之
    行為，以達其犯罪之目的者，即應對全部所發生之結果，共
    同負責。本案被告依該名女子之指示提供帳戶並提領、交付
    款項，以促成該名女子得以順利完成詐欺取財之行為，足徵
    被告係基於自己犯罪之意思參與該詐欺取財犯罪之分工，分
    擔犯罪行為之一部，並利用他人之行為，以達詐欺犯罪之結
    果，被告自應就其所參與犯行所生之全部犯罪結果共同負責
    。又本案自提供帳戶、提領款項以至依指示放置交付款項之
    全部過程，被告始終僅與該名女子相互聯繫，以被告個人立
    場而言，並無其他人之參與，詐騙告訴人之行為人除該名女
    子之外是否另有其他人，尚非被告所能知悉，自難認被告與
    該名女子以外之可能參與者間有何犯意聯絡，無從認被告具
    有三人以上共同犯詐欺取財罪之主觀犯意。是核被告參與詐
    騙告訴人之行為，係犯刑法第339 條第1 項之詐欺取財罪，
    該罪亦屬洗錢防制法第3 條第2 款所明定之特定犯罪。
  ㈡次按洗錢防制法於民國105 年12月28日修正公布，並於106 
    年6月28日生效施行（下稱新法）。修正前該法（下稱舊法
    ）將洗錢行為區分為將自己犯罪所得加以漂白之「為自己洗
    錢」及明知是非法資金，卻仍為犯罪行為人漂白黑錢之「為
    他人洗錢」兩種犯罪態樣，且依其不同之犯罪態樣，分別規
    定不同之法定刑度。惟洗錢犯罪本質在於影響合法資本市場
    並阻撓偵查，不因為自己或為他人洗錢而有差異，且洗錢之
    行為模式不祇一端，上開為自己或為他人洗錢之二分法，不
    僅無助於洗錢之追訴，且徒增實務事實認定及論罪科刑之困
    擾。故而為澈底打擊洗錢犯罪，新法乃將洗錢行為之處置、
    多層化及整合等各階段，全部納為洗錢行為，而於新法第2 
    條規定：「本法所稱洗錢，指下列行為：一、意圖掩飾或隱
    匿特定犯罪所得來源，或使他人逃避刑事追訴，而移轉或變
    更特定犯罪所得。二、掩飾或隱匿特定犯罪所得之本質、來
    源、去向、所在、所有權、處分權或其他權益者。三、收受
    、持有或使用他人之特定犯罪所得。」且為避免舊法時期過
    度限縮洗錢犯罪成立之可能，亦模糊前置犯罪僅在對於不法
    金流進行不法原因之聯結而已，造成洗錢犯罪成立門檻過高
    ，洗錢犯罪難以追訴。故新法就其中採取門檻式規範者，明
    定為最輕本刑為6 個月以上有期徒刑之罪，並將「重大犯罪
    」之用語，修正為「特定犯罪」；另增列未為最輕本刑為6 
    個月以上有期徒刑之罪所涵括之違反商標法等罪，且刪除有
    關犯罪所得金額須在5 百萬元以上者，始得列入前置犯罪之
    限制規定，以提高洗錢犯罪追訴之可能性。從而新法第14條
    第1項所規範之一般洗錢罪，必須有第3 條規定之前置特定
    犯罪作為聯結，始能成立。以日益猖獗之詐欺集團犯罪為例
    ，詐欺集團向被害人施用詐術後，為隱匿其詐欺所得財物之
    去向，而令被害人將其款項轉入該集團所持有、使用之人頭
    帳戶，並由該集團所屬之車手前往提領詐欺所得款項得逞，
    檢察官如能證明該帳戶內之資金係本案詐欺之特定犯罪所得
    ，即已該當於新法第14條第1 項之一般洗錢罪。另過去實務
    認為，行為人對犯特定犯罪所得之財物或利益作直接使用或
    消費之處分行為，或僅將自己犯罪所得財物交予其他共同正
    犯，祇屬犯罪後處分贓物之行為，非本條例所規範之洗錢行
    為，惟依新法規定，倘行為人意圖掩飾或隱匿特定犯罪所得
    來源，而將特定犯罪所得直接消費處分，甚或交予其他共同
    正犯予以隱匿，而由共同正犯以虛假交易外觀掩飾不法金流
    移動，即難認僅單純犯罪後處分贓物之行為，應仍構成新法
    第2條第1 或2 款之洗錢行為（最高法院108 年度台上字第2
    425號、第2500號判決意旨參照）。本案告訴人匯入被告永
    豐商業銀行帳戶內之款項，係被告與該名女子共同犯刑法第
    339 條第1 項之詐欺取財罪而詐得者，該匯入之款項自屬特
    定犯罪之所得；被告基於洗錢之犯意，提領、交付該帳戶內
    之款項予該名女子，而隱匿該特定犯罪所得之去向、所在，
    核被告所為，係構成洗錢防制法第2 條第2 款、第14條第1 
    項之洗錢罪。被告於審理時自白洗錢犯行，應依洗錢防制法
    第16條第2 項規定，於洗錢罪部分減輕其刑。
  ㈢被告上開詐欺取財、洗錢犯行，與該名女子間有犯意之聯絡
    及行為之分擔，渠等並已共同實行犯罪之行為，均為共同正
    犯。被告之參與行為上，對於詐騙告訴人之詐欺取財犯行、
    隱匿詐欺犯罪所得去向、所在之洗錢犯行，係以一行為同時
    觸犯上開2 項罪名，為想像競合犯，應依刑法第55條規定，
    從一較重之洗錢罪處斷。
  ㈣爰以行為人之責任為基礎，審酌被告自甘為他人所利用，擔
    任提供帳戶及提領、傳遞款項之工作，非但自毀前途，更助
    長詐欺犯罪，其行為對於告訴人所造成之損害程度，及被告
    本身亦屬遭他人利用之人，自身主觀惡性尚非重大，且其於
    本案犯罪之分工，較諸實際策畫佈局、分配任務、施用詐術
    、終局保有犯罪所得之核心份子而言，僅居於聽從指示、代
    替涉險之次要性角色，兼衡被告無前案紀錄之素行、自陳高
    職肄業，現從事送貨業務，每月收入約新臺幣（下同）2萬
    餘元，與母親同住等智識及生活狀況、被告犯罪動機、目的
    、手段、犯後於本院審理時已坦承犯行，知所悔悟，並表達
    有意願與告訴人和解及賠償告訴人（願賠償3萬元），僅因
    告訴人對於賠償金額不同意而未能成立和解（見卷附本院11
    1年1月20日公務電話紀錄表），犯後態度尚稱良好等一切情
    狀，量處如主文所示之刑，並諭知罰金易服勞役之折算標準
    。
　㈤又被告本件犯行，並未自該名女子或其他人處獲取任何報酬
    ，此據被告供述在卷（見本院111年1月10日準備程序筆錄第
    2頁），本院復查無積極事證足認被告有因本案犯行而取得
    何等犯罪所得，自不生對於犯罪所得宣告沒收、追徵之問題
    ，併予敘明。　
據上論斷，應依刑事訴訟法第273條之1第1項、第299條第1項前
段、第310條之2、第454條第2項，洗錢防制法第2條第2款、第14
條第1項、第16條第2項，刑法第11條前段、第28條、第339 條第
1 項、第55條、第42條第3 項，刑法施行法第1條之1第1項，判
決如主文。
本案由檢察官莊勝博偵查起訴，經檢察官張靜薰到庭實行公訴。
中　　華　　民　　國　111 　　年　　1  　 月　　24　　日
                  刑事第一庭  法　官　劉景宜
上列正本證明與原本無異。
如不服本判決，應於判決送達後20日內敘明上訴理由，向本院提
出上訴狀 (應附繕本) ，上訴於臺灣高等法院。其未敘述上訴理
由者，應於上訴期間屆滿後20日內向本院補提理由書「切勿逕送
上級法院」。
                              書記官　田世杰
中　　華　　民　　國　111 　　年　　1  　 月　　24　　日
附錄本案論罪科刑法條全文：
洗錢防制法第2 條
本法所稱洗錢，指下列行為：
一、意圖掩飾或隱匿特定犯罪所得來源，或使他人逃避刑事追訴
    ，而移轉或變更特定犯罪所得。
二、掩飾或隱匿特定犯罪所得之本質、來源、去向、所在、所有
    權、處分權或其他權益者。
三、收受、持有或使用他人之特定犯罪所得。
洗錢防制法第14條
有第二條各款所列洗錢行為者，處7 年以下有期徒刑，併科新臺
幣5 百萬元以下罰金。
前項之未遂犯罰之。
前二項情形，不得科以超過其特定犯罪所定最重本刑之刑。
中華民國刑法第339條
（普通詐欺罪）
意圖為自己或第三人不法之所有，以詐術使人將本人或第三人之
物交付者，處5 年以下有期徒刑、拘役或科或併科50萬元以下罰
金。
以前項方法得財產上不法之利益或使第三人得之者，亦同。
前二項之未遂犯罰之。